臺灣基隆地方法院民事判決
110年度訴字第334號
原      告  吳仁哲  
被      告  周昱生  

上列當事人間請求損害賠償事件，原告對本院109年度重訴字第1
3號違反組織犯罪防制條例等案件提起刑事附帶民事訴訟，經本
院刑事庭以110年度附民字第71號裁定移送前來，本院於民國110
年8月24日言詞辯論終結，判決如下： 
    主      文
被告應給付原告新臺幣肆佰壹拾陸萬元。
訴訟費用由被告負擔百分之八十八，餘由原告負擔。
    事實及理由
一、按訴狀送達後，原告不得將原訴變更或追加，但擴張、減縮
    應受判決事項之聲明者，不在此限，民事訴訟法第255條第1
    項第3款定有明文。查原告起訴聲明係請求被告給付新臺幣
    （下同）472萬9,000元，於本院民國110年8月24日言詞辯論
    期日變更聲明如後，核係減縮應受判決事項之聲明，依上開
    規定，應予准許。
二、原告起訴主張：被告化名為全盛國際開發有限公司（下稱全
    盛公司）業務員「周浩森」於109年5月7日與原告聯繫，表示
    欲收購原告手中殯葬商品，雙方接洽約定於109年5月9日中午
    ，在全盛公司位於臺北市內湖區陽光街辦公室見面，詢問原告
    手上之殯葬商品種類。109年5月12日晚上，兩造相約於原告新
    北市汐止區住處樓下見面，被告以手機拍攝原告所有之靈骨塔產
    權憑證，告知將回公司評估。109年5月18日上午11時許，與
    原告約在全盛公司位於臺北市內湖區陽光街辦公室附近見面，
    被告告知原告手中之殯葬商品，公司願以6,700多萬元購買
    ，表示可使用「一時貿易所得稅」6%即402萬元之節稅方法，
    原告不疑有他，於109年5月19日自名下之國泰世華銀行內湖分行
    帳戶提領40萬元，並另交付3萬元之手續費，共計43萬元予被
    告。嗣被告致電原告告知因股東不同意原告僅支付40萬元，
    需補足差額，原告因急於出售手中之殯葬商品，遂於109年5
    月28日晚間11時許，在住處樓下，將從原告兒子吳中天之台
    新銀行帳戶提領之現金100萬元交付予被告，及於109年6月19日
    上午10時許，在新北市汐止區大同路2段星展銀行內，原告臨櫃
    提領現金273萬元交予被告。嗣經原告多次聯繫被告，被告均以
    很忙碌、國稅局查稅等方式拖延，於109年7月19日，被告再以
    案件審核未通過，需繳納古董稅6%共計416萬元為由，要求
    原告補交116萬元，餘款300萬元則由被告借款，因被告均未
    為原告售出殯葬商品，原告始知受騙，依侵權行為之法律關
    係，請求被告賠償原告所受財產損害等語。並聲明：被告應
    給付原告416萬元。
三、被告抗辯略以：確實有從原告那邊拿到416萬元，但實際上
    僅分到100多萬元，願將分到的100多萬全數歸還原告，但目
    前經濟狀況需要分期給付等語。並答辯聲明：原告之訴駁回
    。
四、查訴外人黃胤庭、許顥瀚因從事殯葬商品買賣業務而結識，
    認為利用殯葬商品交易進行詐欺之利潤可觀，萌生設立公司
    詐欺牟利之念頭，並覓得人頭於107年4月16日設立鈦和開發
    有限公司（下稱鈦和公司），由黃胤庭擔任老闆、許顥瀚擔
    任管理人，共同主持、指揮具有犯意聯絡之業務，由鈦和公
    司提供持有殯葬商品之客戶名單，再交給詐騙業務員，向擇
    定之對象訛稱公司有意高價收購殯葬商品及相約見面，藉此
    誘騙該等對象交付金錢，黃胤庭另於109年2月27日設立全盛
    公司，改以全盛公司名義，循相同運作模式詐欺取財，被告
    係於鈦和公司營運期間加入擔任業務，並以預繳一時貿易所
    得節稅為由，誘騙原告分別於109年5月19日、5月28日、6月
    19日各交付43萬元、100萬元、273萬元予被告，經臺灣基隆
    地方檢察署（下稱基隆地檢署）檢察官對黃胤庭、許顥瀚及
    被告提起公訴，並經本院刑事庭以109年度重訴字第13號刑
    事判決，論被告三人以上共同犯詐欺取財罪，並處有期徒刑
    2年4月在案，此經本院職權核閱本院109年度重訴字第13號
    刑事案件屬實，並有本院109年度重訴字第13號刑事判決（
    本院卷第13頁至第259頁）附卷可稽，且為被告所不爭執，
    堪認為真實。
五、按因故意或過失，不法侵害他人之權利者，負損害賠償責任
    ，民法第184條第1項前段定有明文。次按負損害賠償責任者
    ，除法律另有規定或契約另有訂定外，應回復他方損害發生
    前之原狀；第1項情形，債權人得請求支付回復原狀所必要
    之費用，以代回復原狀；不能回復原狀或回復顯有重大困難
    者，應以金錢賠償其損害。民法第213條第1項、第3項、第2
    15條定有明文。被告參與詐欺犯罪組織，假裝全盛公司有意
    收購原告持有之殯葬商品，訛騙原告交付現金416萬元，原
    告損失現金416萬元之結果，與被告之故意侵權行為間，具
    有相當因果關係，被告自應就原告所受損失負賠償責任，原
    告依侵權行為法律關係，請求被告給付416萬元，洵屬有據
    ，應予准許。
六、結論：本件原告之訴為有理由，依民事訴訟法第78條，判決
    如主文。
中　　華　　民　　國　　110 　年　　9 　　月　　7 　　日
                  民事庭法　官　陳湘琳　　　　　
以上正本係照原本作成。
如對本判決上訴，須於判決送達後20日內向本院提出上訴狀。如
委任律師提起上訴者，應一併繳納上訴審裁判費。
中　　華　　民　　國　　110 　年　　9 　　月　　7 　　日
                        書記官　林亭如